臺灣高雄地方法院民事裁定
109年度消債更字第398號
聲  請  人  陳柏亘  
0000000000000000

0000000000000000

0000000000000000

0000000000000000

上列聲請人陳柏亘因消費者債務清理事件聲請更生，本院裁定如
下：
    主  文
聲請駁回。
聲請費用由聲請人負擔。
    理  由
一、本件聲請意旨略以：伊無力清償債務，前依消債條例規定，
    向本院聲請調解債務清償方案，惟調解不成立。伊又未經法
    院裁定開始清算程序或宣告破產，爰聲請更生等語。     
二、按債務人不能清償債務或有不能清償之虞者，得依本條例所
    定更生或清算程序，清理其債務，消費者債務清理條例（下
    稱消債條例）第3條定有明文。消費者與他人間債之關係之
    發生，係依契約自由原則及相互間之信賴為基礎，此為社會
    經濟活動得以維繫及發展之重要支柱，債務人經濟窘迫，固
    不應任其自生自滅，債權人一方之利益亦不能摒棄不顧。而
    判斷是否不能清償債務或有不能清償之虞，宜綜衡債務人全
    部收支、信用及財產狀況，評估其客觀資產是否大於負債，
    是否因負擔債務而不能維持最基本之生活條件，以及債權人
    如利用一般程序追償，是否會使其陷於無法重建經濟生活之
    困境等。如債務人可於相當之期間內以己力清償債務，應無
    不能清償債務或有不能清償債務之虞之情形，尚無藉助本條
    例所定更生或清算程序清理債務之必要。
三、經查：
  ㈠聲請人前於民國109年9月14日提出債權人清冊，向本院聲請
    調解債務清償方案，經本院109年度司消債調字第528號受理
    ，於109年10月6日調解不成立，復於109年10月22日具狀聲
    請更生，業經本院依職權調閱上開調解卷宗核閱無訛。
  ㈡聲請人於107年度至108年度申報所得各新臺幣（下同）45700
    0元、367406元，名下2005年份汽車1台；有南山人壽保單1
    張，該保單解約金5158元，曾於108年10月領取門診手術理
    賠合計15708元；又聲請人自107年10月至108年6月，任職於
    易增工程有限公司，合計領354697元、自108年6月28日至10
    8年8月26日，此期間無業，領有勞動部勞工保險局失業給付
    ，合計41760元，又109年5月26日，領取提早就業獎金津貼7
    3080元，自108年8月至108年11月，任職於永澄營造有限公
    司，依國稅局108年度永澄營造有限公司申報92400元計算，
    自108年12月26日至109年3月10日，任職於佑澄營造有限公
    司，合計領79705元，自109年4月20日起迄今，於偉城營造
    有限公司，擔任工地現場工程師，至109年9月止，合計領20
    3754元，另為中度身心障礙者，現未領取任何補助或給付等
    情，此有財政部高雄國稅局107年至108年綜合所得稅各類所
    得資料清單及財產歸屬資料清單【本院109年度司消債調字
    第528號卷（下稱調卷）第15-16頁】、財產及收入狀況說明
    書（調卷第3頁）、債權人清冊（調卷第6頁）、戶籍資料（
    調卷第20頁）、勞工保險被保險人投保資料表（調卷第18頁
    ）、個人商業保險查詢結果表（本案卷第102頁）、財團法
    人金融聯合徵信中心前置協商專用債權人清冊（調卷第8頁
    ）、信用報告（調卷第11頁）、社會補助查詢表（本案卷第
    44-46頁）、偉城營造有限公司在職證明（本案卷第88頁）
    、聲請人陳報狀(本案卷第59頁、第118頁)、勞動部勞工保
    險局函(本案卷第141頁)、佑澄營造有限公司函(本案卷第51
    頁)、偉城營造有限公司函(本案卷第52-58頁)、存摺(本案
    卷第62-83頁)、南山人壽保險股份有限公司函（本案卷第15
    5-157頁）等附卷可證。依目前調查所得證據，以聲請人每
    月收入33485元【(計算式:(354697+73080+92400+79705+203
    754)÷24=33485，本裁定計算方式均採元以下四捨五入)】作
    為核算聲請人現在償債能力之基礎，堪認妥適。
  ㈢關於聲請人必要生活費用部分，聲請人主張每月支出23992元
    （包含每月與家人分擔房屋租金5000元）乙情，並提出租賃
    契約書為憑（調卷第21-24頁）。而按債務人必要生活費用
    ，以最近一年衛生福利部或直轄市政府所公告當地區每人每
    月最低生活費1.2倍定之，消債條例第64條之2第1項定有明
    文。本院參酌衛福部社會司所公告110年度高雄市最低生活
    費為13314元，1.2倍即16009元，逾此範圍難認必要。
　㈣至扶養費支出部分，聲請人主張扶養母親吳芳棋，每月扶養
    費6000元。按直系血親相互間，互負扶養之義務，民法第11
    14條第1款定有明文。查聲請人母親親吳芳棋為57年2月生，
    107年及108年度均無申報所得，名下無財產，投保於高雄市
    蛋類加工派送職業工會，未領取老年給付，曾於108年2月領
    取普通傷病給付2450元，惟母親不願提供其存摺，現今未領
    取任何社會局補助等情，有戶籍謄本(調卷第20頁)、所得資
    料及財產查詢清單(本案卷97-99頁)、聲請人陳報狀(本案卷
    第60頁)、勞動部勞工保險局函(本案卷第141頁)、高雄市政
    府社會局社會福利資訊料查詢表(本案卷第47-49頁)附卷可
    憑，聲請人陳稱母親無業，又除聲請人外，聲請人之母親另
    有1名子女（參本案卷第96頁家族系統表），惟未就胞弟陳
    智君已無謀生能力，舉證以實其說胞弟陳智君應與聲請人共
    同負擔母親吳芳棋之扶養義務。本院認聲請人之母親有受扶
    養之必要，扶養費用數額部分，按受扶養者之必要生活費用
    ，準用第1項規定計算基準數額，並依債務人依法應負擔扶
    養義務之比例認定之，消債條例第64條之2第2項亦有明定。
    因母親吳芳棋與聲請人同住，以母親吳芳棋名義租屋，參酌
    衛福部社會司所公告110年度高雄市最低生活費為13314元，
    1.2倍即16009元，並由聲請人與胞弟扶養義務人各負擔2分
    之1即8005元【計算式：16009÷2＝8005】，聲請人主張每月
    支出母親之扶養費6000元，低於本院計算之基準，係屬合理
    ，應予採計。
　㈤綜上所述，聲請人目前每月平均收入為33485元，扣除必要生
    活費16009元、母親扶養費6000元，尚餘11476元。而聲請人
    目前負債總額為635342元（調卷第39頁，包括：花旗銀行、
    中國信託銀行），扣除南山人壽保單解約金5158元後，以上
    開餘額按月攤還結果，僅須4.5年【計算式：（000000－0000
    ）÷11476÷12＝4.5】即能清償完畢。況聲請人為78年8月出生
    （調卷第20頁戶籍謄本），距法定退休年齡65歲，一般可預
    期尚約有33年之職業生涯，應能逐期償還所欠債務，以兼顧
    債權人利益之保障。
四、綜據上述，本件聲請人並無不能清償債務或不能清償之虞之
    情事，尚無藉助更生程序清理債務之必要性，其聲請應予駁
    回。　
中　　華　　民　　國　 110　　年　　5 　　月　　3　　日
              　　民事庭　　  法　官　賴寶合
以上正本係照原本作成。
如對本裁定不服，得於裁定送達後10日內向本院提出抗告狀，並
繳納抗告裁判費新臺幣1,000 元。
中　　華　　民　　國　 110　　年　　5 　　月　　3　　日
  　                          書記官　胡美儀